最高法院刑事判決　　　　　　　　　　　　　　　九十一年度台上字第四七五六號
　　上　訴　人　甲○○
　　　　　　　　乙○○
　　　　　　　　丙○○
右上訴人等因偽造文書案件，不服台灣高等法院高雄分院中華民國八十八年十二月二
十二日第二審判決（八十八年度上訴字第一四四０號，起訴案號：台灣高雄地方法院
檢察署八十五年度偵字第三０一一五號），提起上訴，本院判決如左：
    主  文
上訴駁回。
    理  由
按刑事訴訟法第三百七十七條規定：上訴於第三審法院，非以判決違背法令為理由，
不得為之。是提起第三審上訴，應以原判決違背法令為理由，係屬法定要件。如果上
訴理由狀並未依據卷內訴訟資料，具體指摘原判決不適用何種法則或如何適用不當，
或所指摘原判決違法情事，顯與法律規定得為第三審上訴理由之違法情形，不相適合
時，均應認其上訴為違背法律上程式，予以駁回。本件原判決撤銷第一審關於上訴人
甲○○、乙○○、丙○○行使偽造文書部分之不當判決，改判仍論處其共同連續行使
偽造私文書，足以生損害於公眾及他人（丙○○累犯）罪刑。已詳敘甲○○原擬從事
土地開發業務，遂向友人林志標借得高雄市○鎮區○○街一九九之十一號房屋作為營
業處所。因乙○○提議以不實之駕駛執照及身分證向租車行詐騙小客車出售圖利，乃
與趙世林及何育誠、廖建順（以上二人已判刑定讞）暨不詳姓名之成年男子多人，自
民國八十五年十二月間起，基於共同意圖為自己不法之所有及偽造文書之概括犯意，
由甲○○向地下錢莊索取借款人蘇承翰、高玉汶之身分證資料，偽造其印章，交付廖
建順與何育誠，指示廖建順配帶眼鏡前往照相，由何育誠冒充蘇承翰，夥同冒充高玉
汶之不詳姓名成年男子，持「高玉汶」不實之身分證明文件，於同年十二月十六日前
往高雄市苓雅區戶政事務所，以遺失國民身分證為由，偽造補領國民身分證登記申請
書，冒領蘇承翰之國民身分證一枚；而廖建順則夥同冒充陳武信之不詳姓名成年男子
，先後於同年十二月十五日、十八日，向高雄市楠梓區戶政事務所，以相同手法，偽
造補領「陸禮瑞」名義之國民身分證登記申請書，冒領陸禮瑞之國民身分證一枚；廖
建順復夥同冒充謝景聰之不詳姓名成年男子，於同年十二月十八日持偽造陸禮瑞之國
民身分證，冒充「陸禮瑞」，由冒充謝景聰之不詳姓名成年男子向高雄縣鳳山市第二
戶政事務所，以相同方式，偽造「謝景聰」名義之補領國民身分證登記申請書，冒領
謝景聰之國民身分證一枚。其後廖建順復於同年十二月十八日，持不實之「陸禮瑞」
國民身分證，夥同冒充陸禮瑞之父「陸永元」之不詳姓名成年男子，前往高雄市監理
處，偽造汽（機）車駕駛人審驗暨各項異動登記書，冒領「陸禮瑞」之大貨車駕駛執
照一枚。得手後，即由乙○○夥同廖建順、何育誠，或由廖建順夥同何育誠，或由廖
建順夥同冒充「謝景聰」之不詳姓名成年男子者，分持前揭不實之國民身分證、駕駛
執照，冒充陸禮瑞、謝景聰、蘇承翰，於同年十二月二十日、二十一日、二十四日，
偽造租賃契約書、切結書先後向宗禾小客車租賃有限公司、隆進小客車租賃公司、清
泉小客車租賃有限公司、百美小客車租賃有限公司、日騰小客車租賃有限公司、世茂
小客車租賃有限公司及楊興輝佯稱租車，致使陷於錯誤，出租車號ＸＰ∣２００９、
ＶＫ∣７８８５、ＹＱ∣３３４６、ＧＲ∣０１７７、ＷＨ∣６１９０、ＶＣ∣６６
５５、ＹＫ∣５５７９小客車七輛，足生損害於公眾及他人。乙○○、何育誠、廖建
順等人於詐得上開小客車後，將車開回高雄市○鎮區○○街一九九之十一號附近停放
，其中車號ＸＰ∣２００９、ＶＫ∣７８８５、ＹＱ∣３３４６、ＧＲ∣０１７７、
ＷＨ∣６１９０之小客車，經由丙○○之介紹，推由甲○○、丁嘉淵、乙○○駛至高
雄縣大寮鄉○○路附近，以每輛新台幣（下同）三萬元之賤價出售予不詳姓名之呂姓
成年男子解體作為零件使用，所得價款朋分花用。嗣小客車出租業者得知受騙，報警
查獲等情。係綜核甲○○、丙○○、乙○○及共同被告何育誠、廖建順之部分自白，
被害人李坤宗、吳正桔、楊興輝、許家榕、陳聰、林麗卿、歐麗榕之指訴，證人丁嘉
淵、洪小芳之證詞，高雄市苓雅區戶政事務所、楠梓區戶政事務所、高雄縣鳳山市第
二戶政事務所及高雄市監理處檢送之偽造蘇承翰、謝景聰、陸禮瑞補領國民身分證登
記申請書、遺失國民身分證證明書、汽機車駕駛人審驗暨各項異動登記書等卷內資料
為其所憑之證據及認定之理由。而以甲○○所辯：伊僅從事土地開發工作，未參與偽
造身分證件向租車行租車；丙○○所辯：案發當時正在等候甲○○洽談上船事宜，即
被警帶回偵訊，未參與犯罪；乙○○所辯：伊南下謀職，僅擔任甲○○司機三、四天
，即被查獲，對偽造文書、詐欺情節不知情云云。均係卸責飾詞，無足採信，亦於理
由內逐一指駁及說明。所為論斷，俱有卷內資料足憑，從形式上觀察，原判決並無違
背法令之情形存在。查共同實施犯罪行為之人，在合同意思範圍以內，各自分擔犯罪
行為之一部，相互利用他人之行為，以達其犯罪之目的者，即應對於全部所發生之結
果，共同負責。本案係由乙○○提議，甲○○提供蘇承翰、高玉汶等人之身分證明資
料，偽造其印章，指示廖建順配帶眼鏡照相，由何育誠冒領蘇承翰之國民身分證；而
廖建順亦以相同手法，冒領陸禮瑞、謝景聰之國民身分證、陸禮瑞之大貨車駕駛執照
。得手後，冒充陸禮瑞、謝景聰、蘇承翰，向租車公司租車，經由丙○○之介紹，推
由甲○○、乙○○，將該車賤賣予呂姓男子解體，得款朋分花用。儼然為一偽造文書
、詐欺集團，在合同意思範圍以內，各自分擔犯罪行為之一部，相互利用他人之行為
，以達其犯罪之目的，縱甲○○、丙○○未直接實施偽造文書、詐欺之行為，仍應對
於全部所發生之結果，共同負責。則其中孰為主謀，孰為附從？僅為量刑之參考，與
其應負共同正犯之刑責無關。原判決以共同正犯問擬，自屬正當合法。至其共同謀議
之時間、地點，原判決既已記載：「八十五年十二月間，在高雄市○鎮區○○街一九
九之十一號」，已屬可得確定，自不得指為違法。另其於詐得汽車賤賣後，如何分贓
，有無得款，亦無礙於其刑責之成立。又刑事訴訟法第一百七十二條規定：「當事人
或辯護人聲請調查之證據，法院認為不必要者，得以裁定駁回之」，其證據如屬客觀
上為法院認定事實及適用法律之基礎者，事實審法院未予調查，其判決固有同法第三
百七十九條第十款所稱「應於審判期日調查之證據，未予調查」之當然違背法令情形
；如在客觀上非認定事實及適用法律基礎之證據，既無調查之必要，自得不予調查，
此種未予調查之情形，本不屬於上開條款之範圍，事實審法院縱因未予調查，又未裁
定駁回調查之聲請，致訴訟程序違背首開規定，但此種訴訟程序之違法，顯然於判決
無影響，依同法第三百八十條之規定，並不得執以為上訴第三審之理由。蘇承翰、謝
景聰、陸禮瑞等人之身分證明資料既是冒用，甲○○從何處得來？被冒用人有無其人
？其姓名是真是假？與偽造文書、詐欺之待證事項無關，不具調查之必要性，原判決
未予調查，尤無應於審判期日調查之證據，未予調查之違法可言。末查證據之取捨及
證據之證明力如何，均屬事實審法院得自由裁量、判斷之職權，苟其此項裁量、判斷
，並不悖乎通常一般之人日常生活經驗之定則或論理法則，又於判決內論其何以作
此判斷之心證理由者，即不得任意指摘其為違法，據為提起第三審上訴之合法理由。
上訴意旨置原判決上開明確論斷於不顧，對原審取捨證據及證據證明力判斷之審判職
權行使，任憑己見再事爭執，或曰：甲○○、乙○○之行為僅止於教唆犯或幫助犯；
或曰：丙○○未抽得佣金云云。然其所指摘者均為單純事實上之爭辯，要非適法之第
三審上訴理由。是上訴意旨所指摘原判決違法情事，顯與法律規定得為第三審上訴理
由之違法情形，不相適合。揆諸首開說明，其等上訴為違背法律上之程式，應予駁回
。又，原判決關於仕林之姓名，間有誤書為「趙世林」情形，非不得以裁定更正之，
併予指明。
據上論結，應依刑事訴訟法第三百九十五條前段，判決如主文。
中      華      民      國    九十一    年      八      月    二十九    日
                              最高法院刑事第四庭
                                  審判長法官  紀  俊  乾
                                        法官  黃  正  興
                                        法官  劉  介  民
                                        法官  陳  東  誥
                                        法官  陳  世  雄
      右正本證明與原本無異
                                              書  記  官
中      華      民      國    九十一    年      九      月      二      日
